最高法院刑事判決　　　　　　　　　　　　　　　　　九十一年度台上字第六三號
　　上　訴　人　甲○○
　　選任辯護人　楊盤江律師
　　　　　　　　陳明發律師
右上訴人因王錦城自訴業務侵占案件，不服台灣高等法院台中分院中華民國九十年六
月五日第二審更審判決（八十九年度重上更(二)字第一一六號，自訴案號：台灣台中地
方法院八十二年度自字第八二一號），提起上訴，本院判決如左：
    主  文
原判決撤銷，發回台灣高等法院台中分院。
    理  由
本件原判決撤銷第一審諭知上訴人甲○○之無罪判決，改判論上訴人以共同連續意圖
為自己不法之所有，而侵占對於業務上所持有之物罪，判處有期徒刑貳年陸月，固非
無見。
惟查：(一)科刑判決所認定之事實與卷內之證據不相適合者，即屬證據上之理由矛盾，
其判決當然為違背法令。又有罪之判決書，對於被告有利之證據不採納者，應記載其
理由，刑事訴訟法第三百十條第二款亦定有明文。原判決雖認定上訴人所設於南投縣
草屯鎮農會（下稱草屯鎮農會）第一四九三號帳戶，乃提供為自訴人王錦城與上訴人
合夥事業之合夥團體資金之「專用帳戶」等情。然原審前審曾囑託中央聯合會計師事
務所鑑定上訴人有無隱匿合夥財產，該所在鑑定報告書中即已指明：「按甲○○等合
建人有關合建房屋收支無法提供詳細之紀錄與完整之買賣契約文件，其主要銀行帳戶
在草屯鎮農會以甲○○名義開立儲蓄存款第一四九三號帳號作收入存款，另透過林秋
塔之支票存款第八一二號帳號作付款，惟皆因非專款專用，殊難作合夥事業完整紀錄
之收支流程依據」，有該所余天興會計師製作之財務鑑定報告書附卷可稽（見外放證
物該鑑定報告第七頁），如該報告無訛，第一四九三號帳戶是否為前開合夥團體之「
專用帳戶」，即非無疑問。原判決未說明上開鑑定報告書何以不足採取之理由，逕行
認定上訴人設於草屯鎮農會第一四九三號帳戶係作為合夥團體資金之「專用帳戶」，
非惟有判決理由不備之違誤，並有認定事實與卷證資料不相適合之理由矛盾。(二)當事
人於審判期日前，或審判期日，聲請調查之證據，如與待證事實有重要關係，又非不
能調查或不易調查，而法院未予調查，又未認其無調查之必要，以裁定駁回之，或雖
經調查，其所得如何不足採取，亦未於判決理由內予以說明，其所踐行之訴訟程序，
自難謂非違法。查上訴人於原審具狀主張其於民國七十七年二月十三日所提領之新台
幣（下同）六萬元，為其先行支付李幸原之水電墊款，並請求傳訊李幸原等情，有其
九十年五月十四日之辯護意旨狀(二)在卷可憑（見原審卷第一六八頁背面），原審未傳
喚證人李幸原以明究竟，亦未說明不予傳訊之理由，遽行判決，其所踐行之訴訟程序
，即屬於法有違。(三)有罪之判決書，對於被告有利之證據不採納者，應說明其理由，
復為刑事訴訟法第三百十條第二款所明定，故有罪判決書對於被告有利之證據，如不
加以採納，必須說明其不予採納之理由，否則即難謂非判決不備理由之違法。查前開
合夥自六十九年起至八十二年十月三十一日止，雙方曾訂立「合夥解散分析財產協議
書」，據該協議書第一條訂定：「經全體合夥人檢查帳目、清算結果，合夥財產剩餘
現金四百六十萬零四千五百七十七元，……」，第三條載稱：「各合夥人並承認執
行業務股東所已執行之行為及各項收入、支出均無誤，並決議自今日起全部清算，分
配清算完畢並解散之，爾後各合夥人均不得任何異議」，有上訴人提出之協議書附卷
可稽（見原審上更(一)卷第二宗第四三五至四三七頁），果該協議書之內容屬實，應於
上訴人有利，其實情為何，既關係上訴人有無上述犯行之認定，自有詳加調查，釐清
真相之必要，原判決對該有利上訴人之協議書，究竟如何不足採取，未說明其取捨之
心證理由，遽行判決，即有職權之調查未盡及判決理由不備之違法。(四)認定事實所憑
之證據，須實際存在，就該案卷宗不難考見者，始克當之。倘判決書內所記載之證據
，與卷宗內筆錄或文件之內容不相適合，則其判決之根據，實際上並不存在，自屬採
證違法。原判決事實欄第二部分第四十項認定上訴人於七十八年二月十五日將吳素珠
設於草屯鎮農會四六六三號帳戶，提出交付合夥之購屋費用八十萬元，存入李奇政第
三○一○號帳戶侵占入己（原判決第十一頁第十二至十四行），而於理由部分則說明
上訴人之草屯鎮農會一四九三號帳戶於七十八年二月十五日支出八十萬元轉入李奇政
之上開帳戶侵占入己（原判決第二十一頁第二至三行），致事實之認定與理由之說明
齟齬不一，況依卷附李奇政之前揭帳戶影本（見外放證物袋），該八十萬元部分，註
記有Ｔ四六六三字樣，果該註記無誤，似指八十萬元係由四六六三號帳戶轉入，原判
決即有理由矛盾之違誤。上訴意旨執以指摘，為有理由，應認原判決仍有撤銷發回之
原因。原判決就上訴人不另為諭知無罪部分，本乎審判不可分原則，應併予發回；又
本件雖係刑事訴訟法第三百七十六條第三款所列之案件，惟於修正刑事訴訟法施行前
，原得上訴於第三審法院，且已繫屬於法院，依刑事訴訟法施行法第五條第一項規定
，仍應依施行前之法定程序終結之，均附此明。
據上論結，應依刑事訴訟法第三百九十七條、第四百零一條，判決如主文。
中      華      民      國    九十一    年      一      月      九      日
                              最高法院刑事第十一庭
                                  審判長法官  林  增  福
                                        法官  邵  燕  玲
                                        法官  吳  昆  仁
                                        法官  陳  世  雄
                                        法官  惠  光  霞
      右正本證明與原本無異
                                              書  記  官
中      華      民      國    九十一    年      一      月     十六     日
